臺灣桃園地方法院民事判決　　　　　　　 94年度訴字第616號
原　　　告　己○○○
訴訟代理人　謝清昕律師
被　　　告　甲○○
　　　　　　戊○○民國75年.
　　　　　　乙○○民國78年.
兼上二人之
法定代理人　庚○○
被　　　告　丙○○
　　　　　　江宇軫原名：丁○.
上列當事人間請求返還土地等事件，經本院於民國94年6 月30日
言詞辯論終結，判決如下：
    主  文
原告之訴及假執行之聲請均駁回。
訴訟費用由原告負擔。
    事  實
甲、原告方面：
一、聲明：
  (一)先位聲明：
    被告應將坐落桃園縣平鎮市○○段870 地號之土地與其上同
    段572 建號即門牌號碼為桃園縣平鎮市○○路70號之建物（
    下稱系爭房地）返還原告。
  (二)備位聲明：
    1.被告應連帶給付原告新台幣（下同）2,998,500 元及自民
      國94年4 月20日起至清償日止，按年息5 ％計算之利息。
    2.願供擔保請准宣告假執行。
二、陳述：
  (一)原告與訴外人江支信（原告之子）前於83年2 月28日簽訂買
    賣契約（下稱系爭買賣契約），以總價金2,998,500 元之價
    格將原告所有之系爭房地出售予江支信，並辦理所有權移轉
    登記完畢，惟江支信於訂約後並未支付任何款項，因而經財
    政部台灣省北區國稅局認定雙方為贈與關係，並對原告課徵
    贈與稅208,245 元。茲因訴外人江支信於93年11月29日死亡
    ，被告6 人為其繼承人，原告於94年1 月29日以存證信函催
    告被告給付系爭買賣契約之價款，僅被告江宇軫（原名：丁○○）、丙○○於94年3 月6 日簽立同意書，同意解除買賣
    契約並將系爭房地返還原告，至其餘被告皆置之不理。
  (二)按「給付無確定期限者，債務人於債權人得請求給付時，經
    其催告而未為給付，自受催告時起，負遲延責任」、「契約
    當事人之一方遲延給付者，他方當事人得定相當期限，催告
    其履行，如於期限內不履行時，得解除契約」、「契約當事
    人之一方有數人者，前項意思表示，應由其全體或向其全體
    為之」、「契約解除時，當事人雙方回復原狀之義務除法律
    另有規定或契約另有訂定外，依左列之規定：一由他方所受
    領之給付物，應返還之」，民法第229 條第2 項、第254 條
    、第258 條第2 項、第259 條第1 款定有明文。如前所述，
    因江支信迄未繳清買賣價金，經催告後其繼承人即被告仍未
    依限繳款，是以原告自得以先位聲明主張：依法解除系爭買
    賣契約，請求被告返還系爭房地予原告。惟若鈞院認為原告
    解除系爭買賣契約為不合法，則以備位聲明請求被告履行系
    爭買賣契約之義務，應連帶給付原告買賣價金2,998,500 元
    。
  (三)對被告抗辯之陳述：
    原告與訴外人江支信是母子關係，因於簽訂系爭買賣契約之
    後才發現江支信罹患肺癌，且其尚須扶養5 個小孩，原告始
    遲未催討價金。原告於83年度被課徵之贈與稅，稅款是由江
    支信繳納，當初雙方接到繳稅通知時均未去國稅局表示異議
    。另訴外人江支信在過世前，有同意給父母300,000 元當作
    遺贈，沒有講到房屋價款，但其死後，繼承人連300,000 元
    都不願意給。
三、證據：提出系爭買賣契約影本1 份、財政部台灣省北區國稅
    局83年度贈與稅繳款書影本1 份、贈與稅繳清證明書影本1
    份、82年度桃園縣稅捐稽徵處大溪分處房屋稅繳款書影本1
    份、江支信之馬偕紀念醫院死亡證明書影本1 紙、新莊郵局
    第383 號存證信函影本1 份，被告丁○○、丙○○分別出具
    之同意書各1 份、系爭房地之土地及建物登記謄本各1 份等
    為證。
乙、被告方面：
壹、被告庚○○、甲○○、戊○○、乙○○部分：
一、聲明：原告之訴及假執行之聲請均駁回，訴訟費用由原告負
    擔。
二、陳述：
  (一)訴外人江支信為被告庚○○之配偶，兩人所育子女即為被告
    甲○○、戊○○、乙○○（另被告江宇軫、丙○○則為江支
    信與前妻所生之女兒），江支信於過世前即交代其遺產傳男
    不傳女，並將系爭房地之所有權狀交給被告庚○○，再由庚○○轉交予原告，欲辦理系爭房地移轉予獨子即被告乙○○
    之相關事宜，迄今證件尚未取回，然於江支信過世後，原告
    竟對被告提起本件訴訟，令被告頗感訝異且百思不解。
  (二)原告當初將系爭房地移轉予江支信，既未收受款項，且事隔
    多年，在江支信生前均未請求付款，卻於江支信過世後始提
    出本件請求，顯不合理，應認原告當初實際上係將系爭房地
    贈與江支信。是以原告請求被告返還系爭房地或給付買賣價
    金，均為無理由。
三、證據：未提出證據。
貳、被告江宇軫、丙○○部分：
一、聲明：同意返還系爭房地予原告。
二、陳述：
    被告江宇軫、丙○○手上並無系爭房地之任何證件，當初父
    親江支信於生前曾表示保險金1,500,000 元要分成5 份，由
    4 個女兒及祖父母（指原告及訴外人江宗遠）各得1 份，每
    份各300,000 元，且這是額外要給的財產，至於父親江支信
    的遺產則應該平均分成6 等份，由6 位繼承人即被告6 人平
    均分得。惟於父親過世後，後母即被告庚○○卻將遺產全部
    佔為己有。
三、證據：提出江支信出具之字條影本2 紙、江宗遠之中華民國
    身心障礙手冊影本1份為證。
    理  由
一、原告主張：其與原告之子即訴外人江支信前於83年2 月28日
    簽訂系爭買賣契約，以總價2,998,500 元將原告所有之系爭
    房地出售予江支信，並辦理所有權移轉登記完畢，惟江支信
    事後並未支付任何款項，因而經財政部台灣省北區國稅局認
    定雙方為贈與關係，並對原告課徵贈與稅208,245 元。茲因
    訴外人江支信於93年11月29日死亡，被告6 人為其繼承人，
    經原告以存證信函催告被告給付系爭買賣契約之價款，僅被
    告江宇軫、丙○○表示同意解除買賣契約並將系爭房地返還
    原告，至其餘被告則置之不理。爰以先位聲明主張：依民法
    第229 條第2 項、第254 條、第258 條第2 項、第259 條第
    1 款等規定，解除系爭買賣契約，請求被告返還系爭房地予
    原告（按：原告之意應係請求被告將系爭房地之所有權移轉
    登記予原告）。惟若鈞院認為原告解除系爭買賣契約為不合
    法，則以備位聲明請求被告履行系爭買賣契約之義務，應連
    帶給付原告買賣價金2,998,500 元等語。
二、被告分別辯稱：
  (一)被告庚○○、甲○○、戊○○、乙○○部分：
    江支信為被告庚○○之配偶，兩人所育子女即為被告甲○○
    、戊○○、乙○○（被告江宇軫、丙○○則為江支信與前妻
    所生之女兒），江支信於過世前即交代其遺產傳男不傳女，
    並將系爭房地之所有權狀交給被告庚○○，再由庚○○轉交
    予原告，欲辦理系爭房地移轉予獨子即被告乙○○之相關事
    宜，然於江支信過世後，原告竟對被告提起本件訴訟，令被
    告不解。實則系爭買賣契約應為贈與契約，是以原告請求被
    告返還系爭房地或給付買賣價金，均為無理由。
  (二)被告江宇軫、丙○○部分：
    同意返還系爭房地予原告，惟被告江宇軫、丙○○手上並無
    系爭房地之任何證件。
三、查原告與江支信為母子關係，原告前於83年2 月28日與江支
    信簽訂系爭買賣契約，依前開契約所載，原告乃以2,998,50
    0 元之價格將系爭房地出售予江支信，惟江支信於訂約後並
    未支付買賣價金，因而經財政部台灣省北區國稅局認定雙方
    為贈與關係，並對原告課徵贈與稅208,245 元，而江支信為
    被告庚○○之配偶，兩人所育子女即為被告甲○○、戊○○
    、乙○○，另被告江宇軫、丙○○則為江支信與前妻所生之
    女兒，江支信嗣於93年11月29日死亡，被告6 人為其繼承人
    （均未拋棄繼承）等情，為兩造所不爭執，並有原告提出之
    系爭買賣契約影本1 份、財政部台灣省北區國稅局83年度贈
    與稅繳款書影本1 份、贈與稅繳清證明書影本1 份、江支信
    之馬偕紀念醫院死亡證明書影本1 紙、系爭房地之土地及建
    物登記謄本各1 份等在卷可憑，足信為真實。另被告江宇軫
    、丙○○雖陳明：同意返還系爭房地予原告等語，惟按，繼
    承人有數人時，在分割遺產前，各繼承人對於遺產全部為公
    同共有，且對於被繼承人之債務，負連帶責任（參照民法第
    1151條、第1153條第1 項規定），準此，本件訴訟標的對於
    各被告必須合一確定，而依民事訴訟法第56條第1 款規定，
    訴訟標的對於共同訴訟之各人必須合一確定者，「共同訴訟
    人中1人之行為有利益於共同訴訟人者，其效力及於全體；
    不利益者，對於全體不生效力」，是以被告江宇軫、丙○○
    之前開陳述（認諾原告之先位聲明），乃不利於其餘被告，
    故對全體被告不生效力，先予敘明。
四、依兩造之前開陳述，可知本件訴訟之爭點在於：原告與江支
    信就系爭房地所簽訂之系爭買賣契約，實際上究屬買賣契約
    或屬贈與契約？經查，原告與江支信所簽訂者雖名為買賣契
    約，並約定買賣價金為2,998,500 元，然江支信於訂約後並
    未支付買賣價金，並經財政部台灣省北區國稅局認定雙方為
    贈與關係，而對原告課徵贈與稅208,245 元等情，已如前述
    ，而參酌原告所自承：當初其與江支信於接到繳納贈與稅之
    通知時，均未去國稅局表示異議，於83年度被課徵之贈與稅
    ，稅款係由江支信繳納，江支信在過世前，有同意給父母30
    0,000 元當作遺贈，但沒有講到房屋價款等語（見本院94年
    6 月8 日言詞辯論筆錄），足認原告與江支信所簽訂之系爭
    買賣契約，實係隱藏贈與之法律關係，是被告庚○○、甲○○、戊○○、乙○○辯稱：系爭買賣契約實際上應為贈與契
    約等語，堪予採信。則依民法第87條之規定，原告與江支信
    之間關於買賣之意思表示應屬無效，而原告將系爭房地之所
    有權移轉登記予江支信之行為，應適用關於贈與之法律關係
    。
五、綜上所述，原告主張：兩造間所簽訂者為買賣契約一節，不
    足採信，從而，原告以先位聲明主張：依法解除系爭買賣契
    約，請求被告返還系爭房地予原告（按：原告之意應係請求
    被告將系爭房地之所有權移轉登記予原告）等語，及以備位
    聲明主張：被告應依約履行給付系爭買賣價金之義務等語，
    均屬無據，不應准許。而其備位聲明中關於假執行之聲請，
    因其訴遭駁回而失所附麗，應併予駁回。
六、本件事證已臻明確，兩造其餘攻擊及防禦方法，核與判決結
    果不生影響，爰不一一論述，附此敘明。
七、據上論結，本件原告之訴為無理由，依民事訴訟法第78條，
    判決如主文。
中　　華　　民　　國　　94　　年　　7 　　月　　4 　　日
                  民事第三庭    法　官　周玉
以上正本係照原本作成
如對本判決上訴，須於判決送達後20日內向本院提出上訴狀
中　　華　　民　　國　　94　　年　　7 　　月　　4 　　日
                                書記官　劉致芬
